【裁判字號】    98,交易,14
【裁判日期】    981106
【裁判案由】    業務過失傷害
【裁判全文】
臺灣士林地方法院刑事判決              98年度交易字第14號
    公  訴  人  臺灣士林地方法院檢察署檢察官
    被      告  甲○○
上列被告因業務過失傷害案件，經檢察官聲請以簡易判決處刑（
98年度偵字第2781號），本院士林簡易庭認不宜逕以簡易判決處
刑（98年度士交簡字第412 號），移由本院普通庭依通常程序審
理，茲判決如下：
    主  文
甲○○犯業務過失傷害罪，處有期徒刑貳月，如易科罰金，以新
臺幣壹仟元折算壹日。
    事  實
一、甲○○係馳輝環保有限公司之司機，平日以駕駛灑水車進行
    路面灑水及清理為業，為從事駕駛業務之人，於民國（下同
    ）97年7 月4 日下午4 時許，駕駛車牌號碼347-BK號自用大
    貨車，沿臺北市內湖區○○○路○ 段56巷由北向南方向行駛
    ，進行路面灑水清洗工作，於當日下午4 時55分許，行經該
    路段與行忠路口，本應注意灑水時應防止路面積水，以保持
    行車安全，竟疏未注意，任由灑水車灑水，造成路面積水，
    又未豎立警告標示，提醒往來車輛注意，適丁○○自後騎乘
    車牌號碼BQZ-502 號重機車搭載其妻丙○○，沿臺北市內湖
    區○○○路○ 段56巷由北向南下坡右彎行經該處，因路面積
    水濕滑，導致機車失控倒地，丁○○因而受有右肘及右膝擦
    傷，而丙○○則受有尺骨近端骨折之傷害。
二、案經丁○○訴由臺北市政府警察局內湖分局報請臺灣士林地
    方法院檢察署檢察官偵查後聲請以簡易判決處刑，本院士林
    簡易庭認不宜逕以簡易判決處刑，移由本院普通庭依通常程
    序審理。
    理  由
一、按告訴乃論之罪，其告訴應自得為告訴之人知悉犯人之時起
    ，於六個月內為之；又被害人之配偶，得獨立告訴，刑事訴
    訟法第237 條第1 項、第233 條第1 項分別定有明文。查本
    件被害人丁○○於97年7 月4 日車禍發生後在警局接受詢問
    ，即知悉被告甲○○之身份，嗣於同年12年18日至臺北市政
    府警察局內湖分局文德派出所製作筆錄，並表明連同其本人
    及妻丙○○之部分均對被告甲○○提出傷害告訴，此有警詢
    筆錄及本院98年10月23日審判筆錄可稽，是以本件被害人丁○○、丙○○於六個月告訴期間內有合法提出告訴，合先敘
    明。
二、按被告以外之人於審判外之言詞或書面陳述，除法律有規定
    者外，不得作為證據；又被告以外之人於審判外之陳述，雖
    不符合同法第159 條之1 至第159 條之4 之規定，但經當事
    人於審判程序同意作為證據，法院審酌該言詞陳述或書面陳
    述作成時之情況，認為適當者，亦得為證據。當事人、代理
    人或辯護人於法院調查證據時，知有第159 條第1 項不得為
    證據之情形，而未於言詞辯論終結前聲明異議者，視為有前
    項之同意，刑事訴訟法第159 條第1 項及第159 條之5 分別
    定有明文。本判決下列所引用各該被告以外之人於審判外之
    陳述（包含書面陳述），除後述公務員於職務上製作之紀錄
    文書，並無顯不可信之情況，依刑事訴訟法第159 條之4 第
    1 款規定，皆有證據能力外，其餘亦屬傳聞證據之部分，惟
    當事人於本院準備程序及審判期日中均表示無意見而不予爭
    執，且迄至言詞辯論終結前亦未再聲明異議，本院審酌上開
    證據資料製作時之情況，尚無違法不當及證明力明顯過低之
    瑕疵，亦認為以之作為證據應屬適當，故揆諸前開規定，爰
    逕依刑事訴訟法第159 條之5 規定，認前揭證據資料均有證
    據能力，合先敘明。
三、被告之供述與辯解：
    訊據被告甲○○固坦承確於前揭時、地駕駛自用大貨車沿路
    進行灑水清洗工作等情屬實，惟矢口否認有何業務過失傷害
    之犯行，並辯稱：該路面有些傾斜，有作排水，灑水後路面
    是有濕，但是沒有積水，且丁○○是伊灑水後半小時才經過
    那裡，路面已乾，他會騎車跌倒係因他自己不小心，與伊無
    關云云。
四、認定被告犯罪事實所憑之證據及理由：
（一）被告於上開時、地駕駛車牌號碼347-BK號自用大貨車沿路
      進行灑水清洗工作，疏未注意灑水車灑水造成路面積水，
      ，且亦未注意豎立警告標示以提醒往來車輛隨時採取必要
      之安全措施，致丁○○騎乘車牌號碼BQZ-502 號重機車後
      載其妻丙○○行經該處，猝不及防，因路面積水打滑失控
      人車倒地，並因而受傷送醫等事實，業據證人即告訴人丁○○於本院審理時（見本院98年10月23日審判筆錄）指訴
      綦詳，核與被害人丙○○於警詢時所述之情節相符，並經
      證人即到場處理之警員乙○○於審理中證述明確，復有道
      路交通事故調查報告表（一）（二）、道路交通事故現場
      圖、道路交通事故現場照片6 張、告訴人丁○○當庭庭呈
      之車禍發生後現場照片3 幀及臺北市政府警察局內湖分局
      交通分隊道路交通事故補充資料表等附卷可稽，再依前揭
      現場照片、現場圖暨告訴人重型機車右側車身殼刮地磨痕
      脫漆等車損情形，並酌以被告重型機車右倒後向前滑行，
      起始點在停止線前，且在現場留下0.7 公尺長之刮地痕，
      且被害人丙○○倒地受傷，身著之牛仔褲右側留下大片水
      漬，而警方於車禍發生後即當天下午5 時13分許所拍攝之
      現場照片，在肇事地點安全島中央仍有積水情形，況現場
      亦無任何警告標示等情，綜上所述推析，肇事前被告駕駛
      灑水車進行灑水清洗工作，疏未注意灑水造成路面積水，
      又未豎立警告標示，以提醒往來車輛注意，可隨時採取必
      要之安全措施，適丁○○騎乘機車後載其妻丙○○下坡右
      彎行經該處，猝不及防，機車打滑失控倒地，其2 人因而
      受傷。是以研判，被告駕駛灑水車灑水致地面積水影響行
      車安全為本事故之肇事因素，是以被告前開所辯，與事實
      不符，委無可採。
（二）而告訴人丁○○與被害人丙○○確因本件車禍致分別受有
      右肘、右膝擦傷及尺骨近端骨折等傷害，有國防醫學院三
      軍總醫院附設民眾診療服務處診斷證明書2 紙附卷為憑，
      故告訴人丁○○、被害人丙○○因本件車禍所受之傷害，
      可堪認定。
（三）查本件被告係馳輝環保有限公司之司機，平日以駕駛灑水
      車從事灑水清洗之工作，為從事駕駛業務之人，本應注意
      灑水應防止路面積水，以保持行車安全，並應豎立警告標
      示，以提醒往來車輛隨時採取必要之安全措施，而依當時
      係日間、天候晴、路面潮溼、路面無缺陷、道路亦無障礙
      物、且視距良好等一切情狀，此為道路交通事故調查報告
      表（一）所詳載，顯無不能注意之情事，被告竟疏未注意
      ，灑水已造成路面積水，又未豎立標示提醒往來車輛注意
      ，肇致本件車禍，自難辭過失之責，且本件車禍經臺北市
      政府警察局交通警察大隊分析研判，亦認定被告清洗地面
      積水影響行車安全為肇事原因，有該交通警察大隊97年8
      月21日道路交通事故初步分析研判表在卷供參，又被告之
      過失行為與告訴人丁○○、被害人丙○○之傷害間有相當
      因果關係，本件事證明確，被告犯行洵堪認定，應予依法
      論科。
五、論告：
    核被告所為，係犯刑法第284 條第2 項前段之業務過失傷害
    罪。又被告一過失行為，同時致告訴人丁○○、被害人丙○○受有傷害，其一行為觸犯數罪名，為想像競合犯，應依刑
    法第55條前段之規定從一重處斷。爰審酌被告前並無車禍肇
    事科刑紀錄，此有臺灣高等法院被告前案紀錄表存卷可按，
    其因一時疏忽，造成告訴人等傷害非輕，且事發至今，尚未
    與告訴人等達成和解賠償損害，及其過失之程度等一切情狀
    ，量處如主文所示之刑，並諭知易科罰金之折算標準，以資
    警惕。
據上論斷，應依刑事訴訟法第452 條、第284 條之1 、第299 條
第1 項前段，刑法第284 條第2 項前段，第55條前段、第41條第
1 項前段，刑法施行法第1 條之1 ，判決如主文。
本案經檢察官江耀民到庭執行職務。
中    華    民    國    98    年    11    月     6    日
                  刑事第三庭法  官  李育仁
以上正本證明與原本無異。
如不服本判決，應於收受送達後10日內向本院提出上訴書狀，其
未敘述上訴之理由者並得於提起上訴後20日內向本院補提理由書
（均須按他造當事人之人數附繕本）。
                            書記官  張茹茵
中    華    民    國    98    年    11    月     6    日
附錄本判決論罪科刑依據之法條：
中華民國刑法第284條
（過失傷害罪）
因過失傷害人者，處 6 月以下有期徒刑、拘役或 5 百元以下罰
金，致重傷者，處1 年以下有期徒刑、拘役或5 百元以下罰金。
從事業務之人，因業務上之過失傷害人者，處1 年以下有期徒刑
、拘役或1 千元以下罰金，致重傷者，處3 年以下有期徒刑、拘
役或2 千元以下罰金。


司法院資訊處製作；財團法人民間司法改革基金會備份。
